臺灣桃園地方法院刑事裁定　　　　　　　96年度聲判字第33號
聲　請　人　甲○○?住臺北市○.
代?理?人　蕭蒼澤律師
被　　　告　己○○
　　　　　　辛　○　　原名黃.
　　　　　?
　　　　　　壬○○○
　　　　　　癸○○
　　　　　　戊○○
　　　　　　乙○○
　　　　　　丙○○
　　　　　　丁○○
　　　　　　?
　　　　　　庚○○
　　　　　　?
上列聲請人因被告等詐欺案件，不服臺灣高等法院檢察署檢察長
於民國96年7 月6 日，以96年度上聲議字第3470號駁回再議之處
分（原不起訴處分案號：臺灣桃園地方法院檢察署95年度偵續字
第111 號、95年度偵字第24703 號），聲請交付審判，本院裁定
如下：
    主  文
聲請駁回。
    理  由
一、按告訴人不服上級法院檢察署檢察長或檢察總長認再議為無
    理由而駁回之處分者，得於接受處分書後10日內委任律師提
    出理由狀，向該管第一審法院聲請交付審判。法院認為交付
    審判之聲請不合法或無理由者，應駁回之，刑事訴訟法第25
    8 條之1 、第258 條之3 第2 項前段分別定有明文。查本件
    聲請人前對被告辛○（原名黃玉桂）、癸○○、己○○、壬○○○提出詐欺、收贓及侵占罪之告訴，經臺灣桃園地方法
    院檢察署檢察官偵查後，於民國95年4 月1 日以93年度偵字
    第18507 號、93年度偵字第18947 號為不起訴處分。嗣聲請
    人因對該處分不服而聲請再議，臺灣高等法院檢察署檢察長
    則以再議為有理由，而於95年5 月17日以96年度上聲議字第
    2072號命令發回續行偵查。其後，聲請人復對戊○○、乙○○、丙○○、丁○○及黃童秀櫻提出詐欺、收贓、侵占、背
    信罪之告訴，經臺灣桃園地方法院檢察署檢察官偵查後，於
    96年4 月25日以95年度偵續字第111 號、95年度偵字第2470
    3 號為不起訴處分。嗣聲請人因對該處分不服而聲請再議（
    被告僅有己○○、辛○（原名黃玉桂）、壬○○○、癸○○
    、戊○○、乙○○、丙○○、丁○○等8 人，不包括黃童秀
    櫻），臺灣高等法院檢察署檢察長則以再議為無理由，而於
    96年7 月6 日以96年度上聲議字第3470號為駁回再議之處分
    。聲請人於96年7 月13日收受該處分書後，即已委任蕭蒼澤
    律師於96年7 月20日具狀向本院聲請交付審判【經與96年度
    上聲議字第3470號處分書之當事人欄作比較，被告除己○○
    、辛○（原名黃玉桂）、壬○○○、癸○○、戊○○、乙○○、丙○○、丁○○等8 人外，另新增庚○○】等情，業經
    本院依職權調取上揭案號偵查卷全卷核閱無誤，並有前開案
    號之臺灣桃園地方法院檢察署檢察官不起訴處分書、臺灣高
    等法院檢察署處分書、蓋有本院收狀戳之刑事交付審判聲請
    狀、委任狀等附於本院卷可稽，另因前揭刑事交付審判聲請
    狀及其後之補陳狀之撰狀人均為聲請人本人，不符刑事訴訟
    法第258 條之1 第1 項所定「委任律師提出理由狀」之立法
    意旨，本院乃再函請聲請人補正由律師出具之理由狀，聲請
    人則於96年12月11日補提由「郭承昌律師」撰寫之刑事陳報
    狀（惟迄今未具狀解除對蕭蒼澤律師之委任，亦未提出委任
    郭承昌律師為代理人之委任狀），因而補正前揭程序之瑕疵
    ，是本件交付審判之聲請中關於己○○、辛○（原名黃玉桂
    ）、壬○○○、癸○○、戊○○、乙○○、丙○○、丁○○
    等8 人部分，程序要件業已具備。惟就被告庚○○部分，因
    未經地方法院檢察署檢察官作成不起訴處分（查聲請人於95
    年度偵字第24703 號案件時雖併列庚○○為被告，惟此部分
    業經檢察官以曾經不起訴處分確定為由予以簽結，故未另為
    不起訴處分），復未經上級法院檢察署檢察長認再議為無理
    由而駁回之處分，所請即不合法定程式，自應予以駁回。
二、聲請意旨（按本案因係至聲請人補提郭承昌律師撰寫之刑事
    陳報狀，始符合聲請交付審判之法定程式要件，故以此狀為
    其聲請交付審判之理由）略以：茲就臺灣高等法院檢察署檢
    察長96年度上聲議字第3470號處分書分別駁斥如下：
  (一)前案認定黃勝雲因經營不善，倒債新臺幣（下同）1 億多元
    ，其淘空汎伊企業股份有限公司（下稱汎伊公司）的手法，
    即將公司之資產及不動產所貸款共7 千多萬元，移往大陸，
    屬重大之經濟犯罪，對前進大陸部分案情未予置理，未查己○○等所稱85年移往大陸之何處？己○○故意混淆事實，欺
    矇鈞院。
  (二)退萬步言，縱認己○○所辯稱送至大陸的是舊機器，亦屬不
    法，該機器亦應為臺灣債權人債權之擔保，即不管新舊，均
    不該運至大陸。
  (三)原臺灣高等法院檢察署前次發回續查所認定，檢察官並未依
    高檢署之指摘而為詳查，此次駁回再議之處分書，謂告訴人
    要求調查黃勝雲之資金流向，係屬無據：惟查地檢除不理會
    高等法院稱應調查己○○是否收受贓物而未調查之不當外，
    告訴人並未以要求傳喚黃勝雲為聲請再議之理由，而係以調
    查黃勝雲資金流向而追查己○○所涉之不法行為，即告訴人
    聲請之理由，縱不調查黃勝雲資金流向，至少亦應依職權調
    查己○○之資金流向，否則僅憑己○○推卸之詞予竟採信，
    這豈是身為汎伊董事長所辯能取信於人之說詞。
  (四)臺灣高檢署駁回再議處分書，其理由三稱援引癸○○、己○○、崔亞金之供詞，而不論渠等供述明顯矛盾處，僅片面以
    告訴人所指被告等於83至84年間，黃勝雲向告訴人詐財無涉
    ：惟查癸○○稱臺灣場之機器未運至大陸，己○○說已送去
    大陸，崔亞金亦供述臺灣機器已送至大陸，原高檢對此關係
    案情重要事項，未置一詞；且告訴人更未稱僅限於追訴83年
    至84年之詐欺犯行，黃勝雲己○○父子分任汎伊公司總經理
    、董事長，兩人既有共同犯行，即不應避重就輕，而為相異
    之認定。
  (五)再議聲請狀理由欄內之說明告訴人係出於臆測，惟查駁回再
    議之違誤理由，告訴人係被害人，而於駁回再議處分書，何
    點係出於臆測，亦未指明；另僅稱告訴人之聲請理由於91年
    度上易字第3404號中已主張，惟卻未就臺灣高等法院90年度
    上易字第148 號對告訴人有利之認定予以審酌，顯有違誤。
三、查被告己○○、辛○、壬○○○、黃童秀櫻、癸○○、戊○○、乙○○、丙○○、丁○○分別為汎伊公司負責人黃勝雲
    （所涉詐欺罪嫌，業經臺灣高等法院於91年10月18日以90年
    度上易字第148 號判處有期徒刑1 年6 月確定在案，該案主
    要以黃勝雲於擔任汎伊公司總經理時，明知已無資力，於83
    年至84年間，意圖為自己不法所有，佯稱伊與其子己○○在
    臺灣及大陸地區各有工廠，生意鼎盛，以給付月息1 至2.5
    分之利息向聲請人甲○○等人借款，其中向告訴人借得566
    萬元）之子、女、媳、妻、養子、女婿、外孫，丙○○、丁○○、戊○○、乙○○並為致翔電子有限公司（下稱致翔公
    司）之股東，而聲請人係認：被告等人均為黃勝雲之家族成
    員，竟共同基於意圖為自己不法所有之犯意聯絡，在83年以
    汎伊公司名義向告訴人借款，使告訴人陷於錯誤而交付金額
    共566 萬元；84年開債權人會議時，又跟眾多債權人借2 千
    多萬元；85年汎伊公司無故倒閉，被告等並將工廠出售，己○○復將黃勝雲詐欺所得款項投資其位於大陸之工廠；86年
    底至87年初，庚○○（另案不起訴處分確定）、癸○○2 人
    將汎伊公司之工廠全套加工設備偷運至大陸汕頭，以詐欺、
    收贓、侵佔等手段取得債權人財物，但仍向告訴人稱無力償
    還之前所借貸之金錢；辛○於不詳時間向黃勝雲取得700 萬
    元還債，因金額龐大而使汎伊公司無法繼續經營；被告另將
    借得之款項投資惠華金屬線股份有限公司（下稱惠華公司）
    ，因認被告等人涉犯詐欺、收贓、侵占、背信等罪嫌。惟按
    犯罪事實應依證據認定之，無證據不得認定犯罪事實，刑事
    訴訟法第154 條第2 項定有明文。又告訴人之告訴，係以使
    被告受刑事訴追為目的，是其陳述是否與事實相符，仍應調
    查其他證據以資審認（最高法院52年臺上字第1300號判例參
    照）。經查：
  (一)詐欺取財罪嫌部分：
  1.查前揭黃勝雲被訴詐欺取財案件，固經臺灣高等法院於91年
    10月18日以90年度上易字第148 號判處黃勝雲有期徒刑1 年
    6 月確定，而被告等人雖與黃勝雲分別具有前述親屬或股東
    關係，然聲請人之所以對被告等人提起告訴，目的在於要求
    黃勝雲負責，且借款乙事均由黃勝雲出面等情，業據其自承
    在卷，可見聲請人所指述之詐欺犯罪事實，客觀上乃係黃勝
    雲所為，被告等人與黃勝雲間在主觀上有無共同意圖為自己
    不法所有之詐欺取財犯意聯絡，尚待證據證明之，斷不能單
    以被告等人與黃勝雲間具有前述親屬或股東關，逕謂渠等當
    然屬於共同正犯。
  2.聲請人雖謂：告己○○是因為他是汎伊公司董事長，黃勝雲
    是總經理，他們2 人負責對外借款，因為在高等法院法官問
    黃勝雲，黃勝雲說錢是己○○拿去用云云，惟此與前揭臺灣
    高等法院90年度上易字第148 號理由欄第二段記載「無其他
    證據足以證明己○○與被告（即黃勝雲，下同）間，有何犯
    意聯絡與行為分擔，而被告交付己○○名義之票據或債權證
    明文件予告訴人，原因甚多，尚難以此遽認己○○為本件之
    共犯」等語，顯有未合。嗣聲請人雖另對被告己○○自訴詐
    欺取財案件，惟業經臺灣士林地方法院以90年度自緝字第6
    號判決被告己○○無罪，檢察官上訴後，復經臺灣高等法院
    於92年3 月26日以91年度上易字第3404號判決上訴駁回確定
    ，而該案自訴之犯罪事實既為被告己○○與黃勝雲共同向自
    訴人（即本案聲請人）詐借566 萬元乙節，核與本案告訴意
    旨關於詐欺取財部分之犯罪事實即屬重疊，該案既經判決確
    定，依刑事訴訟法第252 條第1 款規定，即應為不起訴處分
    ，是臺灣桃園地方法院檢察署檢察官於95年度偵續字第111
    號、95年度偵字第24703 號處分書中就被告己○○被訴詐欺
    取財犯嫌部分，依刑事訴訟法第252 條第1 款為不起訴處分
    ，當屬合法。
  3.聲請人又謂：告辛○是因為黃勝雲在84年開債權人會議時說
    辛○拿了他700 萬他才會倒，而且辛○是致翔公司的股東，
    因為致翔與汎伊公司同為一家族企業，錢是混在一起的，不
    知道辛○是還那裏的債云云，惟被告辛○則否認曾向黃勝雲
    拿700 萬元及擔任汎伊、致翔公司股東之事，並辯稱：伊自
    結婚後即與黃勝雲無金錢往來，汎伊公司是黃勝雲管理，致
    翔公司是伊姐庚○○的，告訴人（即本案聲請人）與伊父是
    舊識，一直有金錢往來，以三分利來借貸等語，核與證人黃
    勝雲證稱：伊自81年起向告訴人（即本案聲請人）借款，借
    到公司週轉不靈時共借了566 萬元，所借款項均用來買原料
    。汎伊公司財務係由伊管理，己○○負責技術，伊未給過辛○70 0萬元，亦未將借得之錢讓己○○帶去大陸。至汎伊公
    司係因遭上游公司倒閉及告訴人借款利息太高故無法經營而
    倒閉等語相符，聲請人雖質疑被告辛○證人黃勝雲所言之真
    實性，但其與被告辛○及黃勝雲於本案既屬對立關係，其陳
    述是否與事實相符，即應調查其他證據以資審認，此外，復
    查無其他證據足證被告辛○與黃勝雲間有共同詐欺之犯意聯
    絡，亦無法證明被告辛○確曾向黃勝雲拿700 萬元之事，即
    難僅憑其單方面之指訴，即遽信為真，故就被告辛○被訴共
    同詐欺取財犯嫌部分，其犯罪嫌疑顯有不足。
  4.聲請人另謂：告壬○○○及癸○○是因為他們各是汎伊公司
    及致翔公司股東，借黃勝雲的錢，他們都有用掉云云，然黃
    勝雲向聲請人借錢未還，乃其2 人間之問題，縱使黃勝雲確
    有對聲請人詐欺取財犯行，被告壬○○○及癸○○亦係汎伊
    公司及致翔公司股東，被告壬○○○及癸○○亦不當然因其
    具有汎伊公司及致翔公司股東身分，而與黃勝雲共同犯詐欺
    取財罪。此外，復查無其他證據足證被告壬○○○、癸○○
    與黃勝雲間有共同詐欺之犯意聯絡，即難僅憑聲請人單方面
    之指訴，即遽信為真，故就被告壬○○○及癸○○被訴共同
    詐欺取財犯嫌部分，其犯罪嫌疑亦有不足。
  5.聲請人雖再對被告戊○○、乙○○、丙○○、丁○○提出詐
    欺告訴，然該4 人與黃勝雲間縱有親屬或股東關係，然究非
    實際參與借款之人，復無證據足證該4 被告與黃勝雲間有共
    同詐欺之犯意聯絡，即難僅憑聲請人單方面之指訴，即遽信
    為真，故就該4 被告被訴共同詐欺取財犯嫌部分，其犯罪嫌
    疑仍有不足。
  (二)按贓物罪之成立，以關於他人犯罪所得之物為限，若係自己
    犯罪所得之物，即不另成贓物罪（最高法院24年上字第4416
    號判例參照），是聲請人既稱：被告等人與黃勝雲共同犯詐
    欺取財罪，又謂：被告等並將工廠出售，己○○復將黃勝雲
    詐欺所得款項投資其位於大陸之工廠，而認被告等人涉犯收
    受贓物犯嫌，其法律適用本有論理上之矛盾。次按刑法之收
    受贓物罪，係以行為人於行為時，有收受贓物之故意為構成
    要件。本案黃勝雲固向聲請人詐借金錢，但2 人認識多年，
    聲請人自1 、20年前即陸續借錢予黃勝雲，黃勝雲則支付月
    息2 分半之利息予聲請人，業據證人黃勝雲證述在案，聲請
    人對此亦未否認，足證借錢乙事實係黃勝雲所為，並無證據
    足證本案被告等人均知悉其事，遑論有收受贓物之故意。況
    且，黃勝雲係證稱其向聲請人借得款項後，所借款項均用來
    買原料等語，亦即金錢並未直接交付被告等人，則被告等人
    又何來「收受」贓物之行為。是聲請人所告收受贓物罪部分
    ，尚無證據證明有此犯罪嫌疑。
  (三)按刑法之侵占罪，係以侵占自己持有他人之物為構成要件，
    本件聲請人並未指明被告等人所侵占之物究竟為何，倘係指
    其受騙之金錢，則該金錢之所有權業因其借予黃勝雲並為交
    付之行為，而移轉為黃勝雲所有（至聲請人是否主張其出借
    及交付借款之債權行為及物權行為因均受詐欺，依法得撤銷
    其行為，則屬民事問題，不影響該行為所生所有權變動之結
    果），自非「他人之物」，當無成立侵占罪之可能。又倘係
    指送往大陸之機器，縱該機器屬於臺灣債權人之擔保，然在
    遭法院查封、拍賣之前，其所有權究仍屬於原所有人，即難
    僅因有將機器移往大陸之事實，即謂其有何侵占之事實。是
    聲請人所告侵占罪部分，尚無證據證明有此犯罪嫌疑。
  (四)按刑法之背信罪，係以行為人受委任為前提。本案聲請人所
    告訴之事實中，既未提及被告等人受何委任之事實，遑論其
    有背信罪成立之餘地。是聲請人所告背信罪部分，亦無證據
    證明有此犯罪嫌疑。
  (五)至於聲請人雖謂：黃勝雲淘空汎伊公司資產及不動產所貸款
    7 千多萬元後移往大陸，前進大陸部分案情未獲置理，檢察
    官針對己○○之資金流向亦未調查云云，但因詐欺取財罪成
    立後，行為人如何處分該詐得物，已無礙於犯罪之成立，至
    多僅係受害人如何發現行為人財產所在而予強制執行之問題
    ，是原檢察官對此未再發動進一步偵查作為，於法尚非不合
    。況且被告己○○部分依刑事訴訟法第252 條第1 款既應為
    不起訴處分，又如何能於本案針對其個人資金流向進行追查
    ？聲請人前述指摘，既無礙於原偵查結論之認定，則原承辦
    檢察官未予調查，並敘明其認為無調查必要之理由，於法尚
    無違誤。
四、綜上所述，依偵查卷內所有資料綜合判斷，尚不至於認定被
    告等人有何詐欺、收受贓物、侵占、背信等罪嫌，原不起處
    處分書及臺灣高等法院檢察署處分書同此結論，認定被告辛○、壬○○○、癸○○、戊○○、乙○○、丙○○、丁○○
    犯罪嫌疑不足，並無任何違背經驗法則或論理法則之情形。
    另就被告己○○部分，依刑事訴訟法第252 條第1 款為不起
    訴處分，用法亦屬正確。本件聲請交付審判意旨仍執前詞，
    指摘原處分不當，求予交付審判，非有理由，應予駁回。
五、依刑事訴訟法第258 條之3 第2 項前段，裁定如主文。
中　　華　　民　　國　　96　　年　　12　　月　　31　　日
???????    刑事第七庭?審判長法　官?蕭世昌
                                    法  官  劉為丕
                                    法  官  連雅婷
以上正本証明與原本無異
本裁定不得抗告。
                                    書記官  張尹嫚
中　　華　　民　　國　　96　　年　　12　　月　　31　　日
